臺灣士林地方法院民事簡易判決
110年度湖簡字第925號
原      告  陳秀春  

訴訟代理人  林輝豪律師
被      告  紀明科  


訴訟代理人  游婷妮律師
上列當事人間請求損害賠償（交通）事件，經本院刑事庭裁定（
110年度交附民字第19號）移送前來，本院於民國111年5月23日
言詞辯論終結，判決如下：
    主  文
被告應給付原告新臺幣605,310元，及自民國110年2月19日起至
清償日止，按週年利率5%計算之利息。
原告其餘之訴駁回。
本判決原告勝訴部分得假執行，但如被告以新臺幣605,310元為
原告預供擔保，得免為假執行。
原告其餘假執行之聲請駁回。
    事實及理由
一、原告主張：被告於民國108年2月2日下午3時35分許，騎乘車
    牌號碼000-0000號普通重型機車（下稱肇事機車），沿臺北
    市內湖區民權東路6段56巷25弄之支線車道由東往西方向行
    駛，行經前開路段與民權東路6段56巷之交岔路口欲左轉往
    南時，本應注意汽車行至無號誌之交岔路口，支線道車應暫
    停讓幹線道車先行，而依當時天候晴、日間自然光線、道路
    無障礙物、視距良好等客觀環境，尚無不能注意之情形，未
    於交岔路口前停止即貿然駛入該交岔路口，適有原告騎乘車
    牌號碼000-000號普通重型機車（下稱系爭機車），自民權
    東路6段56巷之幹線車道由南往北方向之第1車道駛入前開交
    岔路口，兩車之前車輪因而發生碰撞，原告因此人車倒地，
    並受有雙側膝部鈍挫傷合併右側近端脛骨及腓骨閉鎖性骨折
    、右側脛骨平台骨折等傷害（下稱系爭傷害），支出醫療費
    用新臺幣（下同）95,553元、7,105元、10,370元、醫材費
    用200元、就醫交通費用7,045元、看護費用396,000元，另
    原告因本件事故受傷需休養6個月無法工作，受有工作損失1
    38,600元，再原告因本件事故受傷，經歷多次門診及手術，
    原告因此受有相當之精神痛苦，故向被告請求1,345,082元
    慰撫金為適當（上開請求明細見本院卷第185頁）。爰依民
    法第184條第1項、第191條之2、第193條、第195條第1項規
    定提起本件訴訟等語。並聲明：（一）被告應給付原告200
    萬元及自起訴狀繕本送達翌日起至清償日止，按週年利率5%
    計算之利息。（二）願供擔保，請准宣告假執行。
二、被告則以：事故發生時，被告騎乘肇事機車係停止在民權東
    路6段56巷25弄之支線車道停止線後面，沒有進入幹線道車
    道範圍內，是原告的系爭機車撞到停止中的肇事機車後，再
    往前摔，故並無原告所稱被告行經上開路段，未讓行駛在幹
    線道之原告先行通過之行為。此可由現場監視器畫面顯示，
    並未拍到肇事機車在民權東路6段56巷第1車道上撞擊系爭機
    車之畫面，即可明瞭。再者，證人即當天搭乘肇事機車被告
    配偶柯梨卿亦在偵查中證稱當時被告騎乘的肇事機車停住了
    。況依能量守恆定律，倘二車均在行進狀態中發生碰撞，二
    車碰撞後速度應大致相同，但本件卻只有系爭車輛是飛出去
    的，而肇事機車不但沒有飛出去，事實上也沒有倒地或毀損
    。且如果是被告在行進中碰撞原告的系爭機車，系爭機車摔
    車的方向是往前側摔，而非往左側摔，此亦不符合力學原理
    。是以原告稱肇事機車是在行進中碰撞原告的系爭機車，並
    不足採。又原告提出住院醫療費用收據中「特殊材料費」自
    付額74,280元，及108年3月18日收據中「特殊材料費」自付
    額5,000元，並無證據可認其具有必要性。又原告提出國防
    醫學院三軍總醫院附設民眾診療服務處（下稱三軍總醫院）
    診斷證明書載明原告宜復健的時間為6個月，依原告在三軍
    總醫院就醫時間為108年2月2日起至同年8月19日，其後已未
    在三軍總醫院就診，而原告提出吉盛興盛診所、時代中醫診
    所之費用收據，前者就診時間為108年6月13日起至同年12月
    16日，後者為108年9月16日至110年2月8日止，與108年2月2
    日之交通事故欠缺因果關係，此部分原告之請求無理由。關
    於原告提出之交通費用無法認為與就診相關。另原告根本無
    工作，其請求工作損失部分無理由。又本件是原告來撞被告
    的車，其竟誣賴到被告身上，還主張高達100多萬元慰撫金
    ，應予駁回等語，以資抗辯。並聲明：（一）原告之訴駁回
    。（二）如受不利判決，願供擔保請准免為假執行。
三、本院之判斷：
（一）按因故意或過失，不法侵害他人之權利者，負損害賠償責
      任。汽車、機車或其他非依軌道行駛之動力車輛，在使用
      中加損害於他人者，駕駛人應賠償因此所生之損害。但於
      防止損害之發生，已盡相當之注意者，不在此限。民法第
      184條第1項前段、第191條之2分別定有明文。
（二）原告主張被告未於交岔路口前停止即貿然駛入交岔路口之
      疏失，而發生本件事故，被告應負過失責任等語。經查：
　  1.本院勘驗警察提供監視器畫面，結果略為：監視器拍攝角
      度為從民權東路6段56巷15弄巷口北往南方向拍攝，畫面
      中央為56巷與25弄之交岔路口，該路口地面繪有黃色網狀
      線，但畫面左側因路旁停放貨車，擋住上開交岔路口第2
      車道全部及第1車道大部分，畫面顯示時間（下同）15時4
      4分12秒，系爭機車出現在畫面左側，行駛在56巷第1車道
      南往北方向，進入25弄交岔路口之黃色網狀線範圍，隨即
      系爭機車向左側倒地，原告亦往左側倒。15時44分13秒至
      15秒，系爭機車倒地後，車身因慣性往前滑動，原告亦因
      慣性，在系爭機車龍頭上方往前翻滾一圈後躺在系爭機車
      前方之地上，位置靠近56巷之分向限制線（黃色虛線）。
      畫面中看不到與系爭機車發生碰撞之車輛。15時44分24秒
      ，畫面左側出現一戴安全帽男子，自系爭機車後方走過來
      看原告之情形等情，有勘驗筆錄可佐（見本院卷第157頁
      至158頁）。再依被告於108年2月2日事故當天警察談話紀
      錄時稱「我方過停止線後，一面減速，一面觀察56巷車流
      狀況，此時尚未看到對方，我進入路口後，在白線（快慢
      車道線）前停下來，才剛停下來，我就看到對方沿56巷第
      2車道直行，對方前車輪擦撞我方前車輪，我將我方車撐
      住，所以我方機車未倒地…」［見臺灣士林地方檢察署（下
      稱士林地檢署）108年度偵字第11799號卷<下稱偵查卷>第
      59頁］，另於108年7月21日警詢稱「當時我自民權東路6段
      56巷25弄出來，停在黃網格上，準備要左轉民權東路6段5
      6巷，我先往右擺頭看有無來車，之後我頭往左擺要看左
      邊有無來車時，突然一台機車就直衝過來，…」（見偵查
      卷第8頁），以及依原告於108年4月15日警察談話紀錄稱
      「我沿第1車道直行，我沒變換車道，也沒轉彎，我很專
      心騎車看著前方，突然對方從56巷25弄騎出來，我來不及
      剎車，對方就從我的右手邊撞過來，我就摔出去了」（見
      偵查卷第62頁），綜合上開證據及道路交通事故現場圖，
      可知本件事故發生的經過為原告騎乘系爭機車民沿民權東
      路6段56巷至與25弄之交岔路口之黃色網狀線範圍時，被
      告自民權東路6段56巷25弄出來，並已越過停止線，停在
      黃色網狀線上，準備左轉民權東路6段56巷，隨即系爭機
      車與肇事機車發生碰撞，系爭機車倒地。被告雖辯稱事故
      當時其係停車在民權東路6段56巷25弄停止線後方等語，
      然被告所辯已與其在警詢陳述內容不一致，且依道路交通
      事故現場圖及被告提出街景圖（見本院卷第123頁至133頁
      、第187頁），可見民權東路6段56巷25弄停止線係畫設在
      民權東路6段56巷道路邊緣向25弄側內縮之位置，其距離
      民權東路6段56巷道路邊緣已有相當距離，若當時肇事機
      車停在停止線後方，其位置更遠離民權東路6段56巷車道
      ，則難以想像在民權東路6段56巷車道上行駛之系爭機車
      會與在巷子內之肇事機車發生碰撞。另依證人柯梨卿在偵
      查中證稱當時被告騎乘的肇事機車停住了，其方看見系爭
      機車騎過來（見偵查卷第181頁），而從上開街景圖來看
      ，民權東路6段56巷25弄停止線之左側緊臨車道旁即為建
      築物，則若被告是停車在停止線後方，坐在後座的證人應
      無法看見民權東路6段56巷車道上遠在高速公路橋下的車
      輛動向。是以被告就其事故發生時所停車之位置係在停止
      線後方之說法並不可採。
　　2.按汽車行至無號誌或號誌故障而無交通指揮人員指揮之交
      岔路口，支線道車應暫停讓幹線道車先行。道路交通安全
      規則第102條第1項第2款有明文。本件民權東路6段56巷25
      弄地面繪有「停」標線，指示該弄對於民權東路6段56巷
      為支線道，必須暫停讓沿著民權東路6段56巷行駛之幹線
      道車輛先行。故本件肇事車輛既係自民權東路6段56巷25
      弄東向西方向駛出，即應先讓民權東路6段56巷行駛之車
      輛先行，然被告未確認幹線道上尚有系爭車輛已行駛至該
      路口並加以禮讓，即貿然開始左轉進入路口，應認有過失
      。而被告因上開過失傷害行為，經士林地檢署檢察官起訴
      後，為本院刑事庭以109年度交易字第155號判決判處有罪
      ，被告不服提起上訴後，亦為臺灣高等法院以110年度交
      上易字第187號判決有罪確定乙節，此有判決在卷可佐（
      見本院卷第11頁至16頁、第234頁至241頁）。益可認被告
      就本件事故之發生，確有過失行為。被告既有過失，依前
      揭說明，即應賠償原告因此所生之損害。
（三）原告所受損害之金額：
　　1.三軍總醫院醫療費用95,553元部分：原告因系爭傷害，於
      108年2月2日急診，於2月21日接受右側脛骨平台開放性復
      位併自費鋼板固定手術，同年月25日出院，支出醫療費用
      95,553元，業據提出三軍總醫院診斷證明書、醫療費用收
      據為佐（見偵查卷第15頁、第17頁、本院卷第51頁、第55
      頁至83頁），被告爭執其中手術過程中及108年3月18日診
      療中的「特殊材料費」項目74,280元及5,000元。查，就
      上開原告住院期間使用自費特殊材料費乙節，依三軍總醫
      院函覆稱原告為右脛骨平台關節粉碎性骨折，互鎖式鋼板
      為最佳骨折固定之特殊設計，比傳統鋼板進步20年，可避
      免螺絲釘鬆脫須再手術之併發症（見本院卷第216頁）。
      可知原告就系爭傷害之手術，依醫師之建議，採用較進步
      的互鎖式鋼板，取代健保給付之傳統鋼板，在原告年紀已
      61歲之情形，依一般人常情，易生骨質疏鬆之症狀，則原
      告使用自費之互鎖式鋼板，以避免日後可能發生鋼板之螺
      絲釘鬆脫之併發症，應認有其必要性，被告以該費用並非
      健保給付之項目，抗辯無此必要，並非可採。
　　2.吉盛興盛診所及時代中醫診所醫療費用部分：　
　　　原告主張於三軍總醫院接受治療後，又於吉盛興盛診所及
      時代中醫診所接受復健治療，二者支出費用分別為7,150
      元及10,370元，合計17,520元，並提出該診所開立診斷證
      明書及醫療費用明細、收據為佐（見本院卷第85頁至91頁
      ）。被告則以前揭情詞置辯。經查，依三軍總醫院之診斷
      證明書，原告在該院就診時間為108年2月2日起至同年8月
      19日，而依吉盛興盛診所、時代中醫診所之診斷證明書，
      前者就診時間為108年6月13日起至同年12月16日，後者為
      108年9月16日至110年2月8日止，固均在原告於三軍總醫
      院治療後，然原告因系爭傷害而接受右側脛骨平台開放性
      復位併自費鋼板固定手術，其術後應認有復健之必要，另
      依時代中醫診所之診斷證明書記載原告「右側脛骨平台骨
      折。…健保門診共計58次」，則被告前往吉盛興盛診所復
      健科就診，以及至時代中醫診所就診，均可認係對於系爭
      傷害之治療，被告抗辯此部分治療與本件事故無因果關係
      ，並非可採。故原告請求被告賠償上開費用17,520元，應
      予准許。
　　3.醫材費用200元：此部分係購買冷熱敷墊，業據原告提出
      訴外人康杏藥局開立收據為佐（見本院卷第93頁）。而依
      三軍總醫院診斷證明書（見偵查卷第15頁），醫師囑言患
      處短期內需冰敷。則原告請求此部分費用應有理由。
　　4.就醫交通費用7,045元：依三軍總醫院前揭108年8月19日
      診斷證明書，原告於108年2月2日急診、2月8日、2月11日
      、2月18日門診，2月20日住院手術至2月25日出院，再於3
      月4日、3月18日、4月8日、4月22日、4月29日、5月20日
      、5月27日、8月19日骨科門診，另5月15日、5月21日、5
      月23日、5月27日復建醫學科門診。依吉盛興盛診所醫療
      費用明細，原告至該診所復健科就診日期為108年6月13日
      至同年12月16日共97次（詳細日期見本院卷第87頁），依
      時代中醫診所診斷證明書，原告前往就診次數共58次。本
      件原告所受之傷勢為右脛骨粉碎性骨折，其上開前往就診
      時搭乘計程車應認合理有必要，經核對原告提出計程車乘
      車證明，其中108年3月4日、3月18日、4月8日、4月22日
      、4月29日、5月15日、5月21日、5月23日、5月27日、6月
      18日、7月8日、7月22日、8月10日、8月28日及9月17日為
      原告前往上開醫療機構之就診日期，該日之計程車費用應
      予准許（唯其中3月18日有3次搭乘紀錄，依常情就診僅有
      前往及返回，故刪除其中1次與其他次搭乘平均金額差距
      較大的部分即300元），合計為3,550元，逾此範圍，並無
      證據可認有其必要性，不應准許。
　　5.看護費用396,000元部分：按親屬代為照顧被害人之起居
      ，固係基於親情，但親屬看護所付出之勞力並非不能評價
      為金錢，雖因二者身分關係而免除被害人之支付義務，惟
      此種基於身分關係之恩惠，自不能加惠於加害人。故由親
      屬看護時雖無現實看護費之支付，仍應認被害人受有相當
      於看護費之損害，得向上訴人請求賠償，始符公平原則（
      最高法院94年度台上字第1543號判決要旨參照）。經查，
      依前揭三軍總醫院108年8月19日開立之斷證明書記載（見
      本院卷第51頁），醫師囑言宜需休養及復健6個月，需專
      人照顧6個月，則原告住院期間及出院後6個月確實有由專
      人協助日常生活之必要。又看護行情約為每日2,000至2,5
      00元，視病患之受看護照顧之情形或有所差異，本件審酌
      原告受傷之部位在腿部，及所實施的手術為開放性復位併
      自費鋼板固定手術，其術後應仰賴看護之程度，認為看護
      之費用應以每日2,200元為適當，以此計算原告得請求之
      金額為396,000元（計算式：2,200× 6× 30＝396,000），
      故原告之請求應有理由。
　　6.工作損失138,600元部分：原告主張其本為家庭主婦，因
      本件事故受傷需休養復健6個月，無法從事料理三餐及照
      顧家人等家事勞務，每月受有當年度依勞動部發布最低基
      本薪資23,100元之損失等語。按民法第216條第1項所謂所
      受損害，即現存財產因損害事實之發生而被減少，屬於積
      極的損害。所謂所失利益，即新財產之取得，因損害事實
      之發生而受妨害，屬於消極的損害。關於侵權行為賠償損
      害之請求，以受有實際損害為要件。查，本件依前揭三軍
      總醫院斷證明書記載，醫師囑言宜需休養及復健6個月，
      然原告自陳係家庭主婦，則實際上原告於事故發生時並未
      有薪資收入，依前揭說明，自難認因本件事故受有不能工
      作之損失。是以原告此部分請求，不能准許。
　　7.慰撫金1,345,082元部分：按不法侵害他人之身體、健康
      、名譽、自由、信用、隱私、貞操，或不法侵害其他人格
      法益而情節重大者，被害人雖非財產上之損害，亦得請求
      賠償相當之金額。民法第195條第1項前段定有明文。原告
      既因被告過失行為而受有系爭傷害，自受有相當之精神痛
      苦，其依上開規定，請求被告賠償精神慰撫金，應屬有據
      。復按精神慰撫金核給之標準固與財產上損害不同，然非
      不可斟酌雙方身分資力與加害程度，及其他各種情形核定
      相當數額（最高法院51年台上字第223號判例要旨參照）
      。本院審酌原告為商專畢業，目前為家庭主婦，被告為高
      職畢業，目前無業，及兩造108年度所得、財產等情，經
      兩造陳述及本院依職權查詢兩造之稅務電子閘門財產所得
      調件明細表在卷可稽（見本院卷第178頁、限制閱覽卷、
      刑事109年度交易字第155號卷63頁），及原告所受系爭傷
      害非屬輕微，在這些傷勢康復前需忍受身體疼痛、生活不
      便等情，認原告就其傷害得請求慰撫金20萬元，始屬適當
      ，逾此範圍，為無理由。
　　8.綜上，原告因本件事故所受之損害為醫藥費用95,553元、
      17,520元、醫材費用200元、就醫交通費用3,550元、看護
      費用396,000元、慰撫金20萬元，合計712,823元。
（四）按保險人依本法規定所為之保險給付，視為被保險人損害
      賠償金額之一部分；被保險人受賠償請求時，得扣除之。
      強制汽車責任保險法第32條定有明文。被告抗辯原告因本
      件事故，自產物保險公司受領理賠強制汽車責任險保險金
      74,893元、32,620元乙節，為原告不爭執（見本院卷第24
      7頁），是原告之請求應扣除其所領取之保險給付，經扣
      除後，原告得請求之金額為605,310元（計算式：712,823
      －74,893－32,620＝605,310）。
（五）末按給付無確定期限者，債務人於債權人得請求給付時，
      經其催告而未為給付者，自受催告時起，負遲延責任，其
      經債權人起訴而送達訴狀，或依督促程式送達支付命令，
      或為其他相類之行為者，與催告有同一之效力。遲延之債
      務，以支付金錢為標的者，債權人得請求依法定利率計算
      之遲延利息。但約定利率較高者，仍從其約定利率。應付
      利息之債務，其利率未經約定，亦無法律可據者，週年利
      率為百分之五。民法第229條第2項、第233條第1項、第20
      3條亦分別著有明文。本件原告之請求為侵權行為損害賠
      償，屬給付無確定期限者，原告於起訴狀繕本於110年2月
      18日送達被告（見附民卷第17頁），則本件原告請求經准
      許部分，併請求自110年2月19日起至清償日止，按週年利
      率5%計算之利息，應予准許。
四、從而，原告依民法第184條第1項、第191條之2、第193條、
    第195條第1項規定，請求被告給付原告605,310元，及自110
    年2月19日起至清償日止，按週年利率5%計算之利息部分，
    為有理由，應予准許，逾此範圍，為無理由，應予駁回。兩
    造分別陳明願供擔保，請准宣告假執行及准免假執行。本件
    係適用簡易訴訟程序，所為被告敗訴之部分應依職權宣告假
    執行。原告之聲明，僅為促使本院依職權發動，自無庸為准
    駁之諭知。至於被告聲明，經核無不合，爰酌定相當擔保金
    額准許之。另外原告敗訴部分，其假執行之聲請即失其依據
    ，應併予駁回。
五、本件事證已臻明確，兩造其餘攻擊防禦方法及證據，經審酌
    後，認對於判決結果均無影響，爰不一一論述，併此敘明。
六、本件損害賠償事件乃刑事附帶民事訴訟，迄本院言詞辯論終
    結止，當事人並無任何裁判費或其他訴訟費用之支出，自無
    諭知訴訟費用負擔之必要，併此指明。
中　　華　　民　　國　　111 　年　　6 　　月　　13　　日
                  內湖簡易庭  法　官　林銘宏 
本件為正本係照原本作成。　　　　　　　　　    
如不服本判決，應於送達後20日內，向本院提出上訴狀並表明上
訴理由，如於本判決宣示後送達前提起上訴者，應於判決送達後
20日內補提上訴理由書（須附繕本）。
中　　華　　民　　國　　111 　年　　6 　　月　　13　　日
                              書記官  許秋莉